臺灣高雄地方法院刑事判決　　　　　　　 96年度訴字第600號
公　訴　人　臺灣高雄地方法院檢察署檢察官
被　　　告　甲○○
　　　　　　　　　　　弄23號.
指定辯護人　本院公設辯護人戊○○、李詩楷
上列被告因偽造有價證券等案件，經檢察官提起公訴（95年度偵
字第27095 號），本院判決如下：
    主  文
甲○○意圖供行使之用，而偽造有價證券，處有期徒刑壹年捌月
。緩刑肆年。附表所示之偽造支票壹紙，沒收。
    事  實
一、甲○○基於意圖為自己不法所有，及偽造有價證券予以行使
    之犯意，先於民國95年7 月5 日，利用駕車搭載丁○○前往
    醫院進行身體檢查，其單獨留在車內等候並看管丁○○皮包
    之機會，竊取丁○○皮包內之票號KB0000000 號空白支票1
    紙，並接續盜用亦置於同一皮包內之「皇立企業股份有限公
    司」、「乙○○」印章各1 枚（尚無證據足資認定甲○○對
    於該等印章亦俱不法所有意圖），而俱蓋印於發票人欄內各
    1 次，另分別在金額（單位：新臺幣）、發票欄內，填載「
    壹拾萬元正」、「95年8 月5 日」等文字，而偽造附表所示
    之支票1 紙。繼旋於翌日上午某時，前往友人丙○○位於高
    雄市鼓山區○○○路1580號之居所，將上開偽造之支票交付
    予丙○○資為擔保以行使之，而向丙○○借款10萬元，使不
    知情之丙○○誤信甲○○為票據真正權利人、所出借予甲○○之款項享有確實之擔保，致陷於錯誤，而將10萬元之現金
    予以交付，足生損害於皇立企業股份有限公司、乙○○與丙○○。嗣乙○○於遍尋票號KB0000000 號之支票無著後，向
    票據交換所申報該支票遺失，警方乃以侵占遺失物罪嫌約談
    提示該支票之丙○○，進而循線查悉上情。
二、案經臺北縣政府警察局瑞芳分局報請臺灣高雄地方法院檢察
    署檢察官偵查起訴。
    理  由
壹、程序方面
一、附表所示之偽造支票，就被告甲○○曾偽造該支票此一待證
    事實，尚非傳聞（蓋並非以該支票所載特定內容為真實之證
    明），而係具關聯性之證據文書，當然具有證據能力。
二、證人即被害人乙○○、丙○○，及證人丁○○於偵查中之結
    證，核無何顯有不可信之情況；另卷附退票理由單1 紙，係
    從事業務之人於通常業務過程所須製作之證明文書，且亦無
    何不可信之狀況，分依刑事訴訟法第159 條之1 第2 項、第
    159 條之4 第2 款規定，俱得為證據。
三、證人乙○○、丙○○警詢中之陳述，及卷附遺失票據申報書
    1 紙，均經被告及其辯護人同意作為證據使用。本院審酌卷
    內並無事證顯示各該陳述之作成時、地與週遭環境，有何致
    令陳述內容虛偽、偏頗之狀況後，也認為適當，依刑事訴訟
    法第159 條之5 第1 項之規定，為傳聞法則之例外，應有證
    據能力。
貳、實體方面
一、訊據被告對於上開犯罪事實均坦承不諱，且核與證人即被害
    人乙○○、丙○○於警詢、偵查中陳述，及證人丁○○於偵
    查中之結證，均相吻合，此外尚有附表所示之支票（影本）
    、退票理由單、遺失票據申報書各1 份，在卷可資佐據。又
    被告盜用「皇立企業股份有限公司」、「乙○○」印章以偽
    造附表所示支票，進而執向丙○○借款以行使之行為，使乙○○任負責人之皇立企業股份有限公司有遭追索之虞，另致
    丙○○之借款擔保落空，自足生損害於皇立企業股份有限公
    司、乙○○與丙○○，也甚顯明。綜上，堪信被告之自白核
    與事實相符可資採信，本件事證明確，被告各該犯行均至堪
    認定。
二、論罪方面：
(一)被告竊取空白支票乙紙之所為，乃係犯刑法第320 條第1項
    之竊盜罪。
(二)被告無權盜用他人印章，而假冒該名義簽發附表所示支票，
    進並執以行使，所為乃係犯刑法第201 條第1 項之偽造有價
    證券罪。被告接續盜用「皇立企業股份有限公司」、「乙○○」印章之行為，均屬偽造有價證券行為之一部；至行使之
    低度行為，則為偽造之高度行為所吸收，均不另論罪（最高
    法院31年上字第88號、52年臺上字第232 號判例意旨參照）
    。末盜用印章與盜用印文為不同之犯罪態樣，盜取他人之印
    章持以蓋用，當然產生該印章之印文，祇成立盜用印章罪，
    不應再論以盜用印文罪（最高法院86年臺上字第3295號判例
    意旨參照）；檢察官認被告應該當盜用印文犯行，惟因屬偽
    造有價證券之階段行為始不另論罪，容有誤會，也併指明。
(三)被告以附表所示之偽造支票供作擔保，向丙○○借用現金，
    所為尚與以換取支票「本身價值」為目的之行使行為有別，
    應另論以刑法第339 條第1 項之詐欺取財罪（最高法院90年
    度臺上字第5416號判決意旨參照）。
(四)按刑法上所謂之「一行為」，並非狹隘限於自然意義上單一
    之舉止，而應以犯罪之決意為準，凡單一犯罪決意所支配下
    各該舉止，均應認係刑法上之「一行為」。查被告於本院準
    備程序中自陳：我因為欠款1 萬多元，想說拿票供作擔保以
    向丙○○借款，所以才會偷空白支票，並盜用印章及填載金
    額、發票日等項以偽造支票等語明確（本院卷第15頁參照）
    ，顯見被告各該竊盜、偽造有價證券及詐欺取財等舉止，乃
    自始出於單一之犯罪決意甚明，而應認屬刑法上之「一行為
    」甚明。被告以一行為觸犯上開竊盜、偽造有價證券、詐欺
    取財3 罪名，應論以想像競合犯，並從一重以偽造有價證券
    罪論處。檢察官認竊盜部分應另行論處，而與偽造有價證券
    罪分論併罰，尚嫌未合，應予指明。
(五)末被告偽造有價證券之張數僅1 張，數量不多，另金額是為
    10萬元，也非甚鉅，對於交易秩序之影響，應尚有限，如量
    處偽造有價證券之法定最低度刑即有期徒刑3 年，仍嫌過重
    ，爰依刑法第59條規定減輕其刑。
三、本院審酌被告擅自竊取空白支票進並加以偽造，且又執向他
    人詐借款項，影響票據之信用功能，對於交易秩序已有妨害
    ，固屬不該，惟念被告偽造有價證券之張數單一，且金額非
    鉅，又被告犯後全然坦承犯行，確具悔意，並已賠償乙○○
    、丁○○等人而徵獲渠等之諒解（偵卷第11頁參照），犯後
    態度良好等一切情狀，爰量處如主文所示之刑。末被告前因
    賭博案件受有期徒刑3 月之宣告，於75年7 月24日易科罰金
    執行完畢後，5 年以內未曾受有期徒刑以上刑之宣告，有臺
    灣高等法院被告前案紀錄表1 份在卷足憑，其因一時失慮，
    偶罹刑典，及犯後坦承犯行且具悔意，並已賠償乙○○、丁○○等人，犯後態度良好均業如前述，經此罪刑之宣告後，
    當知所警惕，信無再犯之虞，本院認前開所宣告之刑，以暫
    不執行為適當，爰依刑法第74條第1 項第2 款之規定，予以
    宣告緩刑4 年，以啟自新。
四、附表所示之支票1 紙，係偽造之有價證券，雖未扣案，惟卷
    內並無證據證明業已滅失，自應依刑法第205 條規定，不問
    屬於犯人與否，宣告沒收之。
據上論斷，應依刑事訴訟法第299 條第1 項前段、刑法第201 條
第1 項、第55條、第320 條第1 項、第339 條第1 項、第74條第
1 項第2 款、第59條、第205 條，刑法施行法第1 條之1 ，判決
如主文。
本案經檢察官己○○到庭執行職務。
中　　華　　民　　國　　96　　年　　4 　　月　　3 　　日
                  刑事第十庭  審判長法　官  陳玉聰
                                    法　官  楊淑珍
                                    法　官  莊珮吟
以上正本證明與原本無異。
如不服本判決，應於判決送達後10日內，向本院提出上訴狀。
中　　華　　民　　國　　96　　年　　4 　　月　　3 　　日
                                    書記官  蔡妮君
┌───────────────────────────────────┐
│附表：偽造支票                                                        │
├──────────┬───┬─────┬────────┬─────┤
│發　　　 票　　　 人│金  額│發  票  日│付     款     人│票      號│
├──────────┼───┼─────┼────────┼─────┤
│皇立企業股份有限公司│新臺幣│民      國│中國國際商業銀行│KB0000000 │
│（負責人：乙○○）  │10萬元│95年8月5日│高雄分行        │          │
└──────────┴───┴─────┴────────┴─────┘
◎附錄本案所犯法條
《刑法第201 條第1 項》
意圖供行使之用，而偽造、變造公債票、公司股票或其他有價證
券者，處3 年以上10年以下有期徒刑，得併科3000元以下罰金。
《刑法施行法第1 條之1 》
中華民國94年1 月7 日法修正施行後，刑法分則編所定罰金之貨
幣單位為新臺幣。
94年1 月7 日刑法修正時，刑法分則編未修正之條文定有罰金者
，自94年1 月7 日刑法修正施行後，就其所定數額提高為30倍。
但72年6 月26日至94年1 月7 日新增或修正之條文，就其所定數
額提高為3 倍。
